臺灣高等法院刑事裁定
110年度毒抗字第1214號
抗  告  人
即  被  告  林秉樂（原名林育義）



                    （另案於法務部○○○○○○○○○○○執行中）
上列抗告人即被告因違反毒品危害防制條例案件，不服臺灣桃園
地方法院110年度毒聲字第1270號，中華民國110年7月20日裁定
（聲請案號：臺灣桃園地方檢察署110年度毒偵字第5162號），
提起抗告，本院裁定如下：
    主  文
原裁定撤銷。
檢察官之聲請駁回。
    理  由
一、原裁定意旨略以：抗告人即被告林秉樂於警詢、偵查時均坦
    承於民國108年11月27日下午7、8時許施用第二級毒品甲基
    安非他命，且經警採集尿液送驗後，呈安非他命、甲基安非
    他命陽性反應，足徵被告確有施用第二級毒品之犯行。又被
    告曾經法院裁定送觀察、勒戒後，因認無繼續施用毒品之傾
    向，於94年8月12日釋放出所，並經同法院裁定不付審理確
    定，是被告本次再犯施用毒品犯行距前次觀察、勒戒執行完
    畢釋放，已逾3年，檢察官因而聲請裁定將被告送勒戒處所
    觀察、勒戒，於法有據。被告雖因另犯施用第二級毒品案件
    ，經臺灣新北地方法院以109年度毒聲字第469號裁定送觀察
    、勒戒後，於110年5月12日執行完畢釋放出所，並經臺灣新
    北地方檢察署檢察官為不起訴處分確定，然毒品危害防制條
    例第20條第1項係屬強制規定，凡經檢察官聲請裁定送觀察
    、勒戒者，法院僅得審查被告有無施用毒品之行為及是否為
    「初犯」或為觀察、勒戒強制治療執行完畢後「3年後再犯
    」而為准駁之裁定，並無自由斟酌以其他方式替代或免予執
    行之權。被告於110年5月12日觀察、勒戒執行完畢前，倘經
    查獲有多次施用毒品犯行並均經法院裁定送觀察、勒戒，應
    依保安處分執行法第4條之1第1項第3款規定，由檢察官為適
    法之執行。爰依毒品危害防制條例第20條第1項、第3項，觀
    察勒戒處分執行條例第3條第1項等規定，裁定將被告送勒戒
    處所觀察、勒戒等語。
二、抗告意旨略以：毒品危害防制條例所定之「觀察、勒戒或強
    制戒治」，均係針對施用毒品者所為之矯治處分，參酌其立
    法目的在於戒除毒癮、心癮，倘行為人係在執行觀察、勒戒
    及強制戒治前所為之施用毒品行為，不論次數多寡，均為觀
    察、勒戒及強制戒治矯治之對象，而為該等保安處分之效力
    所及。被告於本次施用毒品後，已因他案經觀察、勒戒執行
    完畢，經認無繼續施用毒品之傾向，並經檢察官為不起訴處
    分確定，可見被告已戒斷毒癮，實無因本件再為觀察、勒戒
    之理。請撤銷原裁定，另為有利於被告之處分等語。
三、按犯毒品危害防制條例第10條之罪者，檢察官應聲請法院裁
    定，令被告入勒戒處所觀察、勒戒，其期間不得逾2月；第2
    0條第1項及第23條第2項之程序，於檢察官先依刑事訴訟法
    第253條之1第1項、第253條之2第1項第4款至第6款或第8款
    規定，為附條件之緩起訴處分時，不適用之，毒品危害防制
    條例第20條第1項、修正後之第24條第1項分別定有明文。檢
    察官自得按照個案情形，依法裁量決定採行何者為宜，惟檢
    察官行使此一裁量權，乃偵查中之職權，如有違背法令、事
    實認定錯誤或其裁量有重大明顯瑕疵之情事外，法院仍得予
    以實質審查。
四、經查：　　
　㈠被告於108年11月27日下午7、8時許，在新北市新莊區新泰路
    「網腳」網咖廁所內，施用第二級毒品甲基安非他命1次，
    嗣於同日下午11時20分許，在桃園市○鎮區○○路0段000號前
    為警查獲之事實，均經被告於警詢、偵查中坦承不諱（毒偵
    6895卷第9至10、57頁），且被告於警詢後所採集之尿液，
    經送檢驗之結果，安非他命、甲基安非他命均呈陽性反應，
    有台灣檢驗科技股份有限公司108年12月13日出具之濫用藥
    物檢驗報告及桃園市政府警察局毒品案被採尿人真實姓名與
    編號對照表在卷可稽（毒偵6895卷第24、66頁）。是被告於
    上開時、地施用第二級毒品甲基安非他命1次之犯行，足堪
    認定。
　㈡惟觀察、勒戒處分，其立法意旨既在幫助施用毒品者戒除毒
    癮，該處分之性質非為懲戒行為人，而係為戒除受處分人再
    次施用毒品避免成癮之措施，乃導入一療程觀念，針對受處
    分人將來之危險所為預防、矯治措施之保安處分，以達教化
    與治療之目的，故應以行為人具有危險性格為前提。查被告
    因於109年4月18日下午2時許另犯施用第二級毒品罪，經臺
    灣新北地方法院以109年度毒聲字第489號裁定送觀察、勒戒
    後，認無繼續施用毒品傾向，嗣於110年5月12日執行完畢釋
    放出所，並經臺灣新北地方檢察署檢察官認其另於109年3月
    4日下午11時44分許為警採尿前回溯96小時內某時許、同年7
    月11日上午7時許及同年12月11日上午1時許所犯之施用第二
    級毒品犯行3次，亦為該次觀察、勒戒處遇效力所及，因而
    以110年度毒偵緝字第161號、第162號、第163號，110年度
    毒偵字第2888號為不起訴處分確定（下稱另案），有該不起
    訴處分書及本院被告前案紀錄表附卷可憑（原審卷第63至65
    頁，本院卷第53、73頁）。是被告於本件施用毒品犯行後，
    因另犯施用第二級毒品罪，經觀察、勒戒執行完畢，並經檢
    察官為不起訴處分確定，足認其已戒除因施用毒品所生之身
    癮、心癮，而本案之犯罪時間既在另案觀察、勒戒執行完畢
    前，應為該次觀察、勒戒處遇之效力所及。檢察官漏未審酌
    上情，且未提出被告於另案觀察、勒戒執行完畢後有何依賴
    毒品成癮之具體事證，可資認定其有再行觀察、勒戒之必要
    ，遽向原審法院聲請裁定令入勒戒處所觀察、勒戒，不無忽
    視被告曾經觀察、勒戒執行完畢之成效，難謂妥適。原裁定
    僅憑被告於前次觀察、勒戒執行完畢3年後再犯本件施用第
    二級毒品犯行，逕依檢察官之聲請而裁准被告執行觀察、勒
    戒，亦有未洽。被告執前詞提起抗告，為有理由，應由本院
    將原裁定撤銷，並自為裁定如主文第2項所示。
據上論斷，依刑事訴訟法第413條，裁定如主文。
中　　華　　民　　國　　110  　年　　9　　月　　 3　　日
                  刑事第二十五庭審判長法　官  邱滋杉
                                      法　官  邱瓊瑩
                                      法　官  陳彥年
以上正本證明與原本無異。
不得再抗告。
                                      書記官  彭秀玉
中　　華　　民　　國　　110 　年　　9 　　月　　3 　　日